臺灣板橋地方法院刑事判決　　　　　　　 96年度訴字第145號
公　訴　人　臺灣板橋地方法院檢察署檢察官
被　　　告　甲○○
　　　　　　　　　　　樓
選任辯護人　黃柏彰律師
上列被告因強盜案件，經檢察官提起公訴（95年度偵字第29086
號），本院判決如下：
    主  文
甲○○意圖為自己不法之所有，而搶奪他人之動產未遂，處有期
徒刑壹年。扣案之噴霧殺蟲劑壹瓶、黑色橡膠皮帶壹條均沒收。
    事  實
一、甲○○因積欠債務，竟意圖為自己不法之所有，於民國九十
    五年十二月十一日下午四時五十分許，騎乘其事先以黑色橡
    膠皮帶纏繞車牌之車號ＦＲＳ－９１３號重型機車，前往臺
    北縣板橋市○○街四十之一號江翠郵局前，在該處見乙○○
    停好機車，正拿起原放置在機車置物箱內之手提袋（內有現
    金新臺幣七十四萬四千元），認機不可失，即持其攜帶至現
    場、尚不致危及他人生命身體安全之噴霧殺蟲劑一瓶，朝乙
    ○○臉部噴灑，利用乙○○受驚而不及防備之際，出手搶奪
    乙○○上開手提袋，惟乙○○旋與之拉扯，並高聲呼救，甲
    ○○便放手轉身逃跑而未得逞。正在附近之柯建如及數名路
    人聞訊後，立即前來追捕甲○○，嗣於同日下午五時八分許
    ，在臺北縣板橋市○○街一一三巷二號旁之防火巷內，將逃
    至該處之甲○○逮捕後送警處理，並扣得甲○○所有、持以
    犯案之黑色橡膠皮帶一條、噴霧殺蟲劑一罐。
二、案經臺北縣政府警察局海山分局移送臺灣板橋地方法院檢察
    署檢察官偵查起訴。
    理  由
一、上揭犯罪事實，業據被告甲○○於警詢、偵查及本院準備程
    序、審理時均自白不諱，核與證人即告訴人乙○○於本院審
    理時證述之情節相符，並經證人即目擊者柯建如於警詢中供
    陳明確（見偵查卷第十八頁至第二十頁），復有贓物認領保
    管單一紙、車籍作業系統查詢認可報表一紙及監視錄影翻拍
    照片十張、作案機車照片二張附卷可稽（見偵查卷第三十一
    頁、第三十七頁至第四十二頁、第四十五頁），另有黑色橡
    膠皮帶一條、噴霧殺蟲劑一罐扣案可證，足認被告之自白與
    事實相符。從而本案事證明確，被告犯行堪予認定。
二、核被告所為，係犯刑法第三百二十五條第三項、第一項之搶
    奪未遂罪。公訴人雖認被告所犯係刑法第三百三十條第二項
    、第一項之攜帶兇器強盜未遂罪（起訴書犯罪事實欄已記載
    被告所持之噴霧殺蟲劑係兇器，惟所犯法條欄誤載被告係犯
    刑法第三百二十八條第四項、第一項之普通強盜未遂罪，公
    訴人於本院九十六年三月十五日審理時，已當庭更正被告所
    犯係刑法第三百三十條第二項、第一項之攜帶兇器強盜未遂
    罪，自應以公訴人到庭更正之法條為起訴法條）云云。惟按
    搶奪與強盜雖同具不法得財之意思，然搶奪係乘人不備，公
    然掠取他人之財物，如施用強暴脅迫，至使不能抗拒而取其
    財物或令其交付者，則為強盜罪，最高法院著有六十四年臺
    上字第一一六五號判例可參。又所謂兇器，其種類固無限制
    ，惟須客觀上足對人之生命、身體、安全構成威脅者，始足
    當之，最高法院復有七十九年臺上字第五二五三號判例可資
    參照。經查，證人乙○○於本院審理時，業已證稱：「...
    我當時站在郵局前的馬路上停機車，停好機車後，要開置物
    箱拿手提袋，被告站在我旁邊，他拿一個東西噴我眼睛，然
    後開始搶我的手提袋。」、「（被告噴你眼睛，你有何感覺
    ？）沒有什麼特別感覺，噴完後，被告就動手開始搶我的手
    提袋，我們二人就開始拉扯，在拉的過程中，我有跌倒坐在
    地上，我就喊搶劫，這時被告就逃跑，被告逃跑時，我的手
    提袋還勾在我的手上，我的同事柯建如和附近的人都過來追
    被告。」、「（你跌倒不是因為被告拿東西噴你眼睛？）不
    是，是因為拉扯而跌倒。」、「（你的眼睛或臉部有無被噴
    到？）有，有液體的東西噴在我臉上，當時我沒有注意到那
    個液體是什麼東西。」「（被噴到之後，你的眼睛有無受傷
    或是不舒服？）沒有。」、「（在拉扯的過程中，你身體有
    無受傷？）有一些小破皮，應該是我拉扯跌倒時撞到地上造
    成的。」及「（被告在搶劫時，有無打你？）沒有。」等語
    明確，證人乙○○在被告持噴霧殺蟲劑朝其臉部噴灑時，既
    未感覺絲毫不適，且於被告出手行搶之際，尚能與被告持續
    拉扯並高聲呼救，佐以本案犯罪地點乃郵局前之馬路上，當
    時係傍晚時分，天色尚亮，附近亦有柯建如等民眾往來，乙
    ○○並非處於孤立無援境地之情節，足認被告所施用之不法
    腕力，尚未達至乙○○不能抗拒之程度，其所持以犯案之噴
    霧殺蟲劑，亦尚不致危及人之生命身體安全而非屬兇器。此
    外本院復查無其他積極證據足認被告於出手行搶乙○○財物
    時，有何至乙○○不能抗拒之情事，公訴人認被告此部分涉
    犯攜帶兇器強盜未遂罪嫌，即有未洽，惟強盜罪與搶奪罪同
    具不法所有之意圖及取得他人財物之客觀行為，二者基本社
    會事實相同，起訴法條應予變更。被告已著手搶奪乙○○之
    財物，惟未得逞，為未遂犯，爰依刑法第二十五條第二項之
    規定減輕其刑。爰審酌被告身強體健，竟不思自食其力，公
    然於金融機構前尋覓做案對象後下手行搶，嚴重威脅社會治
    安，惟犯後態度尚稱良好，暨其犯罪之動機、目的、手段等
    一切情狀，量處如主文所示之刑。扣案之噴霧殺蟲劑一瓶及
    黑色橡膠皮帶一條，均係被告所有供其犯罪所用之物，業據
    被告於本院審理時供陳明確，爰併依刑法第三十八條第一項
    第二款之規定宣告沒收。
據上論斷，應依刑事訴訟法第二百九十九條第一項前段、第三百
條，刑法第三百二十五條第三項、第一項、第二十五條第二項、
第三十八條第一項第二款，判決如主文。
本案由檢察官丙○提起公訴，經檢察官溫祖德到庭執行職務。
中　　華　　民　　國　　96　　年　　3 　　月　　28　　日
                  刑事第十庭  審判長法  官  樊季康
                                    法  官  張筱琪
                                    法  官  劉元斐
上列正本證明與原本無異。
如不服本判決，應於判決送達後十日內向本院提出上訴狀 (應附
繕本) ，上訴於臺灣高等法院。
                                    書記官  郭玉芬
中　　華　　民　　國　　96　　年　　3 　　月　　28　　日
附錄本案論罪科刑所引法條：
刑法第三百二十五條：
意圖為自己或第三人不法之所有，而搶奪他人之動產者，處六月
以上五年以下有期徒刑。
因而致人於死者，處無期徒刑或七年以上有期徒刑，致重傷者，
處三年以上十年以下有期徒刑。
第一項之未遂犯罰之。
